臺灣高等法院刑事判決　　　　　　　　　　　　　　九十年度上易字第二九三一號
　　上　訴　人
　　即　被　告　乙○○○
右上訴人因詐欺案件，不服臺灣基隆地方法院八十九年度易字第六二五號，中華民國
九十年七月六日第一審判決（起訴案號：臺灣基隆地方法院檢察署八十九年度偵字第
二六一四號）提起上訴，本院判決如左：
    主  文
原判決撤銷。
乙○○○連續意圖為自己不法之所有，以詐術使人將本人之物交付，處拘役拾日，
如易科罰金，以佰元折算壹日。
    事  實
一、乙○○○明知已無支付貨款能力，竟基於意圖為自己不法所有之概括犯意，自民
    國八十八年十一月間起至八十九年三月間止，先後多次向臺北縣汐止市○○○路
    二九七巷（現重編為四二一巷）十五號口口禎食品有限公司負責人甲○○詐購冷
    凍食品，佯以約定每半個月結帳一次云云，乙○○○為取信於甲○○，就第一次
    訂貨之貨款於八十九年一月三十日屆期支票如數兌現，但自此之後，乙○○○即
    假借種種理由一再拖延付款，並簽發其自己名義以保證責任基隆市第二信用合作
    社儲蓄部為付款人之支票（支票號碼ＰＤ0000000面額新台幣（下同）八
    萬九千四百四十七元，發票日為八十九年三月三十日，支票號碼ＰＤ00000
    00面額十萬元，發票日為八十九年四月三十日，支票號碼ＡＣ0000000
    面額三萬元，發票日為八十九年三月二十六日）用以支付貨款，惟該等支票先後
    因存款不足遭退票，乙○○○卻一再佯稱只要繼續供貨，就可付清前帳，使甲○
    ○陷於錯誤乃繼續供貨，乙○○○詐得各該冷凍食品。嗣至八十九年四月三十日
    ，甲○○所收之支票均陸續遭退票，且另有五萬三千零四十五元貨款，乙○○○
    亦未給付，合計積欠貨款二十七萬二千四百九十二元未予清償，甲○○始知受騙
    。
二、案經口口禎食品有限公司代表人甲○○訴請臺灣基隆地方法院檢察署檢察官偵查
    起訴。
    理  由
一、訊據上訴人即被告乙○○○承認向告訴人口口禎食品有限公司購買冷凍食品並積
    欠告訴人貨款二十七萬二千四百九十二元之事實，惟否認有詐欺之犯行，辯稱：
    伊當時週轉困難，告訴人有同意延期清償，伊有付告訴人第一期十一月之款，原
    先開二張擔保票，告訴人未應伊之要求去軋才跳票。告訴人已領走十一萬多元，
    出貨後伊有付告訴人一些現金云云。惟查右揭被告如何向告訴人詐購冷凍食品，
    積欠貨款不還之事實，業據告訴人之代表人甲○○於檢察官偵查、原審及本院審
    理時指訴綦詳，而被告在保證責任基隆市第二信用合作社及華南商業銀行之支票
    存款帳戶，早於八十八年十二月三十日起至八十九年五月五日拒絕往來為止，其
    間即因存款不足而有多次退票紀錄，竟於其間仍交付八十九年三月二十六日、三
    月三十日、四月三十日期面額分別為三萬元、八萬九千四百四十七元、十萬元之
    支票三紙予告訴人，最後終因存款不足而遭退票等情，有保證責任基隆市第二信
    用合作社八十九年十一月二十二日基二信社總字第０六六六號、八十九年十二月
    十九日基二信社總字第０七三０號函、華南商業銀行基隆港口分行七堵辦事處八
    十九年十一月二十七日華基港七字第八九號、八十九年十二月十九日華基港七字
    第九五號函及存款往來明細各一份、支票存款帳戶退票及註銷資料、支票暨退票
    理由單影本三紙附卷可稽。被告在存款不足及週轉不靈之情形下，猶簽發支票交
    付告訴人，且退票後未予付款，其有詐欺告訴人之犯意，甚為明確。再參以被告
    以首次一、二筆貨款兌現用以取信告訴人，誘使告訴人陷於錯誤繼續供貨，告訴
    人之代表人甲○○因之受騙，其並陳稱被告一而再、再而三佯稱會付清前帳或僅
    給付小額貨款，使之信以為真，才會被積欠二十七萬二千四百九十二元。是被告
    所辯無詐欺之犯意，顯係卸責之詞，不足採信，其犯行洵堪認定。
二、核被告所為，係犯刑法第三百三十九條第一項之詐欺取財罪。其先後多次詐欺犯
    行，時間緊接，犯罪構成要件相同，顯係基於概括犯意而為，應依連續犯之規定
    論以一罪，並加重其刑。
三、原審以被告罪證明確，據以論罪科刑，固非無見。惟查（一）原審審酌被告犯罪
    後尚未清償告訴人之一切情狀，為量刑之依據；惟被告事後已與告訴人達成和解
    （參照本院九十年度附民字第三五五號和解筆錄），並賠償告訴人部分損害（本
    院審理中再匯款二萬元給告訴人，有匯款單影本二紙附卷可稽），因原審量刑依
    據之基礎，有所變更，所量處之刑已非妥適。（二）原判決援引九十年一月十日
    修正公布之刑法第四十一條第一項前段及刑法施行法第三條之一之規定，就所處
    有期徒刑，諭知易科罰金之折算標準。惟本案並非九十年一月四日刑法修正施行
  前已裁判確定之案件，原審不就修正前後之刑法第四十一條作新舊法律之比較適
    用，而援引刑法施行法第三條之一之規定，亦有未合。被告上訴意旨否認犯罪，
    指摘原判決不當，雖無理由，惟原判決既有前揭可議之處，自應由本院予以撤銷
    改判。爰審酌被告曾因損害債權案件，經臺灣基隆地方法院判處有期徒刑六月，
    如易科罰金，以三百元折算一日，緩刑四年，上訴後，經本院於八十七年十二月
    八日以八十七年度上易字第六四四四號判決上訴駁回確定，有本院被告全國前案
    紀錄表附卷可稽，被告素行欠佳，其犯罪之動機、方法、詐得財物之價值及被告
    事後已與告訴人達成和解，並賠償告訴人部分損害等一切情狀，量處如主文第二
    項所示之刑。又刑法第四十一條原規定「犯最重本刑為三年以下有期徒刑以下之
    刑之罪，而受六月以下有期徒刑或拘役之宣告，因身體、教育、職業或家庭之關
    係，執行顯有困難者，得以一元以上三元以下折算一日，易科罰金。」，詐欺罪
    係最重本刑為五年以下有期徒刑之刑之罪，本不在得易科罰金之列。惟刑法第四
    十一條業於九十年一月十日修正公布為「（第一項）犯最重本刑為五年以下有期
    徒刑以下之刑之罪，而受六個月以下有期徒刑或拘役之宣告，因身體、教育、職
    業、家庭之關係或其他正當事由，執行顯有困難者，得以一元以上三元以下折算
    一日，易科罰金。但確因不執行所宣告之刑，難收矯正之效，或難以維持法秩序
    者，不在此限。（第二項）併合處罰之數罪，均有前項情形，其應執行之刑逾六
    月者，亦同。」。其中易科罰金之數額依罰金罰鍰提高標準條例第二條規定，已
    提高為一百倍。該第四十一條之修正條文於同月十二日生效，被告犯罪後，法律
    業已變更，且修正後之法律有利於被告，依刑法第二條第一項前段規定，適用修
    正後刑法第四十一條第一項前段，並就所處之刑，諭知易科罰金之折算標準。
據上論斷，應依刑事訴訟法第三百六十九條第一項前段、第三百六十四條、第二百九
十九條第一項前段，刑法第二條第一項前段、第五十六條、第三百三十九條第一項、
第四十一條第一項前段，罰金罰鍰提高標準條例第一條前段、第二條，判決如主文。
本案經檢察官林炳雄到庭執行職務
中      華      民      國    九十一    年      一      月    二十九    日
                              臺灣高等法院刑事第三庭
                                  審判長法  官  張  連  財
                                  法  官  張  傳  栗
                                        法  官  李  英  勇
右正本證明與原本無異。
不得上訴。
                                        書記官  倪  淑  芳
中      華      民      國     九十一   年      一      月      三十    日
附錄本案判決論罪科刑法條全文：
刑法第三百三十九條第一項：
意圖為自己或第三人不法之所有，以詐術使人將本人或第三人之物交付者，處五年以
下有期徒刑、拘役或科或併科一千元以下罰金。
